臺灣宜蘭地方法院刑事判決　　　　　　　95年度易緝字第26號
公　訴　人　臺灣宜蘭地方法院檢察署檢察官
被　　　告　戊○○
上列被告因詐欺案件，經檢察官提起公訴（88 年度偵緝字第187
號），本院判決如下：
    主  文
戊○○連續意圖為自己不法之所有，以詐術使人將本人之物交付
，累犯，處有期徒刑壹年；又連續意圖為自己不法之所有，以詐
術使人將本人之物交付，累犯，處有期徒刑貳年貳月。應執行有
期徒刑參年。
    事  實
一、戊○○前因偽造文書案件，經本院75年訴字199 號判決判處
    有期徒刑8月，緩刑3年確定，經減刑、撤銷緩刑，甫於民國
    84年3 月30日執行完畢，猶不知悔改，竟基於意圖為自己不
    法所有之概括犯意，以投資海產生意利潤極高為幌子，使丙○○、己○○、庚○○等人誤信為真致陷於錯誤，而分別：
    於84年9月13日下午2時許，在宜蘭縣三星鄉○○路117 號丙○○住處，向丙○○詐得新臺幣（下同）12萬元；於84 年9
    月23日晚間8時許及同月28日某時許，在三星鄉○○路41 號
    己○○住處，向己○○詐得11萬元及1萬元；於84年9月29日
    上午9時許，在宜蘭縣五結鄉○○路47 號庚○○之友人住處
    ，向庚○○詐得5 萬元，嗣得款後，即斷絕與上開人等之聯
    絡，共詐得29萬元。復另行起意，基於意圖為自己不法所有
    之概括犯意，於87年2 月間以經營天來自助餐及穩好自助餐
    有利可圖，欲招募10股籌措資金600 萬元為由，使丁○○及
    乙○○、甲○○○夫婦誤信為真致陷於錯誤，而向丁○○詐
    得60 萬元、向乙○○、甲○○○夫婦詐得120萬元（其中60
    萬元由丁○○代墊）；嗣於2月28 日，又以上開自助餐廳需
    添購2輛貨車及發薪水為由，再向丁○○詐得80 萬元；復向
    丁○○詐稱：新光集團有意購買伊所有位於淡水之土地，價
    值達4、5億元，若能購得土地中間之水利地，投資價值將達
    8、9億元云云，使丁○○誤信為真陷於錯誤，而於87年3 月
    16日向丁○○詐得200 萬元；嗣詐得款項後，竟食髓知味，
    又以購買水利地之金額不足為由，並開立以戊○○為發票人
    、票號QA0000000號、發票日為87年3月27日、面額為600 萬
    元之支票為擔保，於同年3月25日向丁○○詐得300萬元，待
    支票存款不足遭退票，戊○○逃逸無蹤，始知悉其詐騙犯行
    。
二、案經丙○○、己○○、庚○○訴由宜蘭縣警察局三星分局報
    請，及乙○○、甲○○○、丁○○訴由臺灣宜蘭地方法院檢
    察署檢察官偵查起訴。
    理  由
一、認定犯罪事實所憑之證據及理由：
    上開犯罪事實業據被告坦承不諱，核與告訴人丙○○、己○○、庚○○、丁○○、乙○○、甲○○○及證人呂志雄、林
    清三等人所述情節大致相符，並有丁○○開立之120 萬元支
    票影本、戊○○開立之600萬元支票影本、退票理由單各1紙
    、台北區中小企業銀行宜蘭分行87年5月19 日（北商銀）宜
    分字第586 號函、戊○○支票存款戶退票備查卡等書證在卷
    可佐，堪認被告任意性自白與事實相符，犯行明確，應依法
    論科。
二、論罪科刑之理由：
（一）被告行為後，於94年1月7 日修正通過之新刑法已於95年7
      月1日施行，修正後刑法第2條第1 項規定：「行為後法律
      有變更者，適用行為時之法律，但行為後之法律有利於行
      為人者，適用最有利於行為人之法律。」此規定係法律變
      更所生新舊法律比較適用之準據法，其本身不生新舊法比
      較之問題，均依裁判時即修正後之刑法第2條第1項定其應
      適用之刑法法律，合先敘明。
（二）刑法第339條第1項之詐欺取財罪並非此次修法之範圍，其
      法定刑形式上仍維持5年以下、拘役或1,000元以下罰金。
      然刑法第33條第5 款已由原先：「罰金：一元以上」修正
      為：「罰金：新臺幣一千元以上，以百元計算之」，且刑
      法施行法第1條之1亦規定：「中華民國九十四年一月七日
      刑法修正施行後，刑法分則編所定罰金之貨幣單位為新臺
      幣。九十四年一月七日刑法修正時，刑法分則編未修正之
      條文定有罰金者，自九十四年一月七日刑法修正施行後，
      就其所定數額提高為三十倍。但七十二年六月二十六日至
      九十四年一月七日新增或修正之條文，就其所定數額提高
      為三倍」，是刑法第339條第1項之詐欺取財罪，其所得科
      處之罰金刑已因刑法第33條第5 款之修正而實質變更為最
      高新臺幣3萬元，最低新臺幣1,000元。依被告行為時之刑
      罰法律，即罰金罰鍰提高標準條例第1 條前段提高倍數10
      倍及修正前刑法第33條第5款罰金最低額以銀元1元計算之
      規定，詐欺取財罪所得科處之罰金刑最高為銀元1 萬元即
      新臺幣3萬元，最低為銀元1元即新臺幣3 元。經新、舊法
      比較適用結果，修正後之新法並無較有利於被告之情形，
      爰依刑法第2條第1項前段適用修正前之規定。
（三）核被告所為均係犯修正前刑法第339條第1項之詐欺取財罪
      。
（四）被告於84年間以投資海產生意為由先後向丙○○、己○○
      及庚○○施用詐術騙取錢財，其犯行之時間緊接，犯罪構
      成要件相同，顯係基於概括犯意為之；復於87年間以投資
      自助餐生意及購地等理由先後向乙○○、甲○○○及丁○○施用詐術騙取錢財，此部分犯行亦時間緊接，犯罪構成
      要件相同，顯係基於概括犯意為之，雖被告行為後，刑法
      第56條連續犯之規定業已刪除，此刪除雖非犯罪構成要件
      之變更，然已影響其刑罰法律效果，自屬法律變更，經比
      較新、舊法適用結果，依新法論罪並未有何較有利於被告
      之情形，依刑法第2條第1項前段規定，被告於84年間數次
      詐欺取財之犯行應論以連續犯，其於87年間數次詐欺取財
      之犯行亦應論以連續犯，均以一罪論，並均應依法加重其
      刑。
（五）公訴意旨認被告於84年及87年間之數次詐欺取財犯行應論
      以連續犯，惟被告於84年間係以投資海產生意為幌，於87
      年間則偽稱投資自助餐生意及購買水利地，二者時間相距
      3 年，施詐之理由、對象均不相同，難認被告自始即基於
      概括犯意為之，是被告於84年及87年間所為之詐欺犯行，
      其犯意各別、行為互殊，應予分論併罰。
（六）按刑法修正後，第47條由原先：「受有期徒刑之執行完畢
      ，或受無期徒刑或有期徒刑一部之執行而赦免後，五年以
      內再犯有期徒刑以上之罪者，為累犯，加重本刑至二分之
      一。」修正為47條第1 項：「受徒刑之執行完畢，或一部
      之執行而赦免後，五年以內故意再犯有期徒刑以上之罪者
      ，為累犯，加重本刑至二分之一。」查本件被告前因偽造
      文書案件，經本院75年訴字199號判決判處有期徒刑8月，
      緩刑3年確定，經減刑、撤銷緩刑，甫於民國84年3月30日
      執行完畢，有臺灣高等法院被告前案紀錄表在卷可稽，經
      比較上開新、舊法，被告無論依新法或舊法，均為累犯，
      應加重其刑，是修正後刑法關於累犯之規定並無較有利於
      行為人之情形，依刑法第2條第1項前段規定，應依修正前
      刑法第47條之規定加重其刑，並與前揭連續犯之規定遞加
      重之。
（七）爰審酌被告為本件犯行時，正值年盛力壯，竟不循正途興
      利，反屢思不勞而獲，數次以詐騙手法圖取暴利，詐得之
      款項頗豐，並用於房屋自備款、購買自小客車、金飾、手
      錶、項鍊等奢侈品，其所為顯與一般因生意失敗、經濟窘
      迫而誤罹刑章者大相逕庭，惡行非輕，且躲避債務人長達
      近10年，顯無悔意等情狀，量處如主文所示之刑。
據上論斷，應依刑事訴訟法第299條第1項前段，刑法2條第1項前
段，修正前刑法第56條、第339條第1項、第47條、第51條第5 款
，罰金罰鍰提高標準條例第1條前段，判決如主文。
本案經檢察官吳廣莉到庭執行職務。
中　　華　　民　　國　　96　　年　　4　　月　 　24　　日
                  刑事第二庭審判長法  官  黃永勝
                                  法  官  陳嘉年
                                  法  官  楊坤樵
以上正本證明與原本無異。
如不服本判決應於收受本判決後10日內向本院提出上訴書狀，其
未敘述上訴理由者，並得於提起上訴後10日內向本院補提理由書
狀(均須按他造當事人之人數附繕本)「切勿逕送上級法院」。
                                  書記官  謝佩欣
中　　華　　民　　國　　96　　年　　4 　　月　　25　　日
附錄本案論罪科刑法條全文：
刑法第339條第1項：
意圖為自己或第三人不法之所有，以詐術使人將本人或第三人之
物交付者，處五年以下有期徒刑、拘役或科或併科一千元以下罰
金。
